【裁判字號】    95,交聲,1695
【裁判日期】    951117
【裁判案由】    交管條例聲異
【裁判全文】
臺灣板橋地方法院交通事件裁定        95年度交聲字第1695號
原處分機關  交通部公路總局臺北區監理所
異  議  人  甲○○
即受處分人
上列異議人因違反道路交通管理處罰條例案件，對於交通部公路
總局臺北區監理所於民國95年10月5 日所為之處分（原處分案號
：北監自裁字裁40－D00000000 號），聲明異議，本院裁定如下
：
    主  文
原處分撤銷。
    理  由
一、原處分意旨略以：異議人即受處分人甲○○所有之車牌號碼
    GR－4689號自用小客車，於95年2 月26日2 時16分，行經桃
    園縣楊梅鎮○○路與文化路交岔口時，因「駕車行經有燈光
    號誌管制之交岔路口闖紅燈」之違規事實，經桃園縣政府警
    察局交通隊員警依違反道路交通管理處罰條例第53條第1 項
    ）規定，以桃警交相字第D00000000 號舉發違反道路交通管
    理事件通知單逕行舉發，裁處罰鍰新臺幣（下同）5,400 元
    ，並依同條例第63條第1 項第3 款（裁決書漏引第3 款）記
    違規點數3 點之處分。
二、聲明異議意旨略以：異議人未經合法收受原舉發通知單，該
    舉發通知單並未發生效力，無法於違規通知單應到案日期前
    申訴，亦無從依規定自動繳納罰鍰，不能要求異議人因此承
    擔不利裁罰，為此聲明異議，請求撤銷原處分等語。
三、按逕行舉發者，應按「已查明」之資料填註車牌號碼、車輛
    種類、車主姓名及地址，並於舉發違反道路交通管理事件通
    知單上方空白處加註逕行舉發之文字後，由舉發機關「送達
    」被通知人，違反道路交通管理事件統一裁罰基準及處理細
    則第11條有明文規定。次按處理違反道路交通管理事件，有
    關文書送達之程序，依行政程序法之規定，違反道路交通管
    理事件統一裁罰基準及處理細則第5 條定有明文。行政程序
    法第78條第1 項第1 款復規定：「當事人應為送達之處所不
    明者，行政機關得依聲請，准為公示送達」。惟所謂「應受
    送達之處所不明」，須已用盡相當之方法探查，仍不知其應
    為送達之處所者，始足當之。又行政程序法第78條第3 項雖
    規定：「當事人變更其送達之處所而不向行政機關陳明，致
    有第一項之情形者，行政機關得依職權命為公示送達」，然
    依此規定為公示送達者，仍須具備下列三項要件：當事人
    有變更其送達處所之情形；當事人未向行政機關陳明；
    致生同條第1 項第1 款「應為送達之處所不明」之結果。因
    之，若當事人「未陳明送達處所變更」，但尚未致生「應為
    送達處所不明」之結果者（例如：可透過戶籍機關查詢而得
    知當事人新址者，即不能認為「應為送達處所不明」），行
    政機關即不得以當事人變更其送達處所而未向行政機關陳明
    為由，逕依行政程序法第78條第3 項之規定，對當事人為公
    示送達。
四、經查：異議人所有之車牌號碼GR－4689號自用小客車，於上
    揭時、地，因駕車行經有燈光號誌管制之交岔路口闖紅燈之
    違規事實，此為異議人所不爭執，並有舉發照片2 幀、桃園
    縣政府警察局桃警交相字第D00000000 號舉發違反道路交通
    管理事件通知單1 紙附卷可稽。次查，異議人早於84年6 月
    12日遷入「臺北縣三重市○○○路○ 段5 巷32號4 樓」，並
    已向戶籍機關辦理戶籍變更登記，此有本院依職權調閱之異
    議人個人基本資料查詢結果1 份在卷可稽。本件舉發單位填
    製舉發通知單後，對受處分人之車籍地即「臺北縣三重市○
    ○街48巷4 弄11號4 樓」付郵送達，惟遭郵務機關以「查無
    此巷」退件處理。此時舉發單位本於其職權，實可另行透過
    向戶籍機關查詢以探知受處分人之正確住所，乃竟未用盡相
    當之探查方法以查明，即以「應受送達之處所不明」為由，
    逕對受處分人為公示送達，其送達程序於法即有未合，自不
    生合法送達之效力。
五、綜上所述，原處分機關未查明本件送達程序之疏失，逕以異
    議人未遵期到案為由，處以最高額之罰鍰，其處分尚有未洽
    。是本件聲明異議為有理由，爰將原處分撤銷，並發回原處
    分機關，另就本件舉發通知單踐行法定之送達程序，俟該舉
    發通知單合法送達於異議人後，再依法為適當之處置。
據上論結，應依道路交通案件處理辦法第20條前段，裁定如主文
。
中    華    民    國    95    年    11    月    17    日
                  交通法庭法  官  林淑婷
以上正本證明與原本無異
如不服本裁定應於送達後5 日內向本院提出抗告狀
                          書記官  廖貞音
中    華    民    國    95    年    11    月    17    日


司法院資訊處製作；財團法人民間司法改革基金會備份。
